【裁判字號】    89,交訴,111
【裁判日期】    900316
【裁判案由】    過失傷害
【裁判全文】
臺灣新竹地方法院刑事判決                        八十九年度交訴字第一一一號
    公  訴  人  臺灣新竹地方法院檢察署檢察官
    被      告  丙○○
右列被告因公共危險等案件，經檢察官提起公訴（八十九年度偵字第三五七七號），
本院判決如左：
    主  文
丙○○因過失傷害人，處有期徒刑參月；又駕駛動力交通工具肇事，致人受傷而逃逸
，處有期徒刑拾月。應執行有期徒刑壹年。
    事  實
一、丙○○於民國八十九年一月八日駕駛車牌號碼Ｒ四－四九一五號自用小客車，沿
    新竹市○○路往同市南寮方向行駛。嗣於同日凌晨零時許，其行經新竹市○○路
    ○段三九○號前時，本應注意並能注意汽車行車速度應依標誌之規定，無標誌者
    在郊區道路，時速不得超過六十公里，且汽車行駛時，駕駛人應注意車前狀況及
    兩車併行之間隔，並隨時採必要之安全措施。而依當時之路況無缺陷、無障礙物
    ，且係直行路段，雖係夜間有照明，視距良好，並無不能注意之情形，竟疏未隨
    時注意，明知該路段係郊區道路限速係六十公里，仍冒然以時速六十至七十公里
    之速度超速行駛，適丁○○騎乘車號ＶＭＯ－一八七號機車，搭載戊○○，行經
    上開路段三九○號前，停放於慢車道內打方向燈預備左轉，遭丙○○所駕之上開
    自小客車撞擊，致丁○○、戊○○均被拋出機車外，滾落地面，丁○○受有頭部
    外傷併腦挫傷、左腳挫傷之傷害；戊○○受有腹部挫傷、頭部外傷併腦震盪、內
    唇撕傷、四肢多處擦傷及挫傷之傷害。詎丙○○明知已因駕駛前開車牌號碼Ｒ四
    －四九一五號自用小客車之動力交通工具肇事致丁○○、戊○○受傷後，竟另基
    於肇事逃逸之犯意，而未下車對丁○○、戊○○採取救護措施，隨即逃逸。嗣因
    丙○○之自小客車前車牌掉落於肇事地附近經聯絡車主李文培後（公訴人誤為丙○○係遭路人追捕），始查知上情。
二、案經丁○○、戊○○訴由新竹市警察局第一分局報告臺灣新竹地方法院檢察署檢
    察官偵查起訴。
    理  由
一、訊據被告丙○○固坦承有前揭時、地以時速六十至七十公里之速度超速，致與丁○○所騎乘之機車發生碰撞，事後並未下車採取救護措施，即逕往前方行駛，惟
    否認有何過失及肇事逃逸之行為，辯稱：伊當時雖超速行駛，然係因丁○○所駕
    駛之機車突然左轉駛入快車道始發生車禍，發生車禍後，因急於將車返還車主，
    始逕自駛離現場，並迅即以行動電話與其弟葉炯相聯絡，至現場查看時已無人在
    場，惟伊仍於同日凌晨一時許有再回到現場並至附近之國道公路警察隊查問，並
    無逃逸之故意云云。然查：
（一）告訴人丁○○、戊○○自警訊、本院訊問時均指稱，當時由丁○○騎乘機車搭
      載戊○○，車停放於案發地打方向燈預備左轉，在慢車道上即遭被告所駕駛之
      自小客車追撞等語。佐以，卷附道路交通事故調查報告表所繪之血跡係在慢車
      道上，且證人即承辦警員乙○○、甲○○均證稱：血跡係在慢車道上，血跡附
      近有被害人之物品及機車碎片散落於附近等語（本院卷第四十八頁、五十七頁
      ），足認告訴人所騎乘之機車確係在慢車道上遭被告撞擊。雖上開道路交通事
      故調查報告表記載被告自小客車之煞車痕長達四十五點二公尺，且均係在快車
      道上等字樣；然查，被告供稱當時看見告訴人機車時已煞車不及，煞車痕不可
      能如此長等語；告訴人戊○○亦指稱，此煞車痕不是被告所為而係其等被撞擊
      後伊躺在路中間，伊姐姐為阻擋來車所造成者等語（本院卷第四十八頁），證
    人甲○○證稱：「不能確定是肇事車輛的煞車痕，只能確定該煞車痕是當時最
      清楚的」等語（本院卷第五七頁）；顯見上開煞車痕並非被告所駕駛之自小客
      車所造成甚明，是此亦不足以認定被告與告訴人撞擊之位置係在快車道上，被
      告上開辯詞即無足採。
（二）按刑法第一百八十五條之四之肇事致人死傷逃逸罪，係以處罰肇事後逃逸之駕
      駛人為目的，俾促使駕駛人於肇事後能對被害人『即時』救護，以減少死傷，
      是該罪之成立祇以行為人有駕駛動力交通工具肇事，致人死傷而逃逸之事實為
      已足，致行為人之肇事原因、是否有過失如何，則非所問。查被告丙○○駕駛
      上述自小客車動力交通工具，於追撞告訴人二人所騎乘之機車後，告訴人二人
      遭彈出車外，機車仍卡在自小客車下，旋即拖曳機車後逃逸，於同日凌晨約一
      時許，始至新竹市○○路牛奶糖ＰＵＢ將車返還車主李文培，再至新竹南寮某
      警局時已凌晨一時許，被告雖有打電話通知其弟葉炯相，惟其弟所在地離案發
      地約一公里，到達案發地時告訴人均已不在現場之事實，除據被告自承外，並
      據車主李文培（本院卷第七○頁）、證人即與其弟同至現場查看之王克統證述
      在卷，被告事後既未回到現場採取任何救護措施，其弟葉炯相所在位置離案發
      地點約一公里，綜被告即時聯絡其弟，然其弟到達現場時告訴人既已延醫急救
      ，亦顯見其上開聯絡其弟至現場查看之行為，仍無法對告訴人二人採取『即時
      』救護之措施甚明；揆諸首開說明意旨，即已符合上述刑法第一百八十五條之
      四之肇事致人死傷逃逸罪，其嗣後委由其弟至現場查看告訴人之行為，亦不得
      卸免其刑責甚明。再肇事現場無障礙物，視距良好，亦據上開調查報告表載明
      ，被告應能注意到前方告訴之機車及行車速限無疑。綜上被告當時確係超速未
      注意車前狀況及二車間距而肇事後逃逸無疑，其上開辯詞，顯係事後卸責之詞
      ，此外，上開事實，復據告訴人二人於警訊中、本院調查時指述綦詳，並有道
      路交通事故調查報告表一份及照片、診斷證明書二份在卷可稽，本件事證已臻
      明確，被告犯行洵堪認定。
二、核被告又駕駛動力交通工具肇事，致人受傷而逃逸，所為係分別犯刑法第一百八
    十五條之四之駕駛動力交通工具肇事致人受傷逃逸罪、同法第二百八十四第一項
    前段之過失傷害人罪。被告以一過失行為，同時撞傷告訴人二人，為想像競合犯
    ，應從一重之過失傷害人罪，其所犯上開二罪間，罪名不同，行為互殊，犯意各
    別，應予分論併罰。爰審酌被告超速、未注意車前狀況駕車，影響他人之人車生
    命、財產安全，且肇事後猶逃逸，犯罪手段、情節及所生危害非輕，兼衡其犯罪
    後均未與告訴人協商亦未能達成民事和解，兼衡其坦承部分犯行已有悔意，犯罪
    後態度尚稱良好等一切情狀，分別量處如主文所示之刑，並定其應執行刑，以示
    懲儆。
據上論斷，應依刑事訴訟法第二百九十九條第一項前段，刑法第一百八十五條之四、
第二百八十四條第一項前段、第五十五條、第五十一條第五款，罰金罰鍰提高標準條
例第一條前段，判決如主文。
本案經檢察官吳金棟到庭執行職務。
中      華      民      國    九十      年      三      月     十六     日
                                 臺灣新竹地方法院交通法庭
                                    法  官  滕治平
右正本證明與原本無異。
如不服本判決，應於判決送達後十日內向本院提出上訴狀( 應附繕本 )，上訴於
臺灣高等法院。
                                    書記官  江靜玲
中      華      民      國    九十      年      三      月     十九     日
附錄論罪科刑法條：
第一百八十五條之四、第二百八十四條第一項
中華民國刑法第一百八十五條之四
駕駛動力交通工具肇事，致人死傷而逃逸者，處六月以上五年以下有期徒
刑。
中華民國刑法第二百八十四條第一項
 (過失傷害罪)
因過失傷害人者，處六月以下有期徒刑、拘役或五百元以下罰金，致重傷
者，處一年以下有期徒刑、拘役或五百元以下罰金。


司法院資訊處製作；財團法人民間司法改革基金會備份。
